臺灣彰化地方法院民事裁定
110年度監宣字第422號
聲  請  人  阮淑美  

代  理  人  阮祺文  


相  對  人  阮淑媛  

關  係  人  阮天安  
            阮王寶  
上列聲請人聲請監護宣告事件，本院裁定如下：
    主    文
宣告阮淑媛（女，民國00年0月0日生，身分證統一編號：Z00000
0000號）為受監護宣告之人。
選定阮淑美（女，民國00年0月00日生，身分證統一編號：Z0000
00000號）為受監護宣告之人之監護人。
指定阮天安（男，民國00年0月00日生，身分證統一編號：Z0000
00000號）為會同開具財產清冊之人。
聲請程序費用由受監護宣告之人負擔。
    理    由
一、聲請意旨略以：
(一)聲請人阮淑美為相對人阮淑媛之姊，關係人阮天安為相對 
    人之兄。按民法第14條第1項之規定，相對人罹患非特定的
    思覺失調，有診斷證明書可證，相對人不能為意思表示或受
    意思表示亦不能辨識其意思表示之效果。
(二)聲請人係相對人之姊，為最近之親屬，今相對人因罹患上開
    症狀，對於一切事務無處分及管理能力，不能為意思表示或
    受意思表示，已達受監護宣告之程度，經其家屬同意推選聲
    請人為相對人之監護人、關係人阮天安為會同開具財產清冊
    之人，由聲請人擔任相對人之監護人，符合相對人之最佳利
    益。因有共有土地要處理，爰依民法第14條第1項、家事事
    件法第164條等 規定，聲請對相對人阮淑嫒為監護之宣告，
    並選定聲請人阮淑美為相對人之監護人，指定關係人阮天安
    為會同開具財產清冊之人。
二、按對於因精神障礙或其他心智缺陷，致不能為意思表示或受
    意思表示，或不能辨識其意思表示之效果者，法院得因本人
    、配偶、四親等內之親屬、最近一年有同居事實之其他親屬
    、檢察官、主管機關或社會福利機構之聲請，為監護之宣告
    ，民法第14條第1項定有明文。次按受監護宣告之人應置監
    護人。法院為監護之宣告時，應依職權就配偶、四親等內之
    親屬、最近一年有同居事實之其他親屬、主管機關、社會福
    利機構或其他適當之人選定一人或數人為監護人，並同時指
    定會同開具財產清冊之人。法院為前項選定及指定前，得命
    主管機關或社會福利機構進行訪視，提出調查報告及建議。
    監護之聲請人或利害關係人亦得提出相關資料或證據，供法
    院斟酌。法院選定監護人時，應依受監護宣告之人之最佳利
    益，優先考量受監護宣告之人之意見，審酌一切情狀，並注
    意下列事項：(一)受監護宣告之人之身心狀態與生活及財產
    狀況。(二)受監護宣告之人與其配偶、子女或其他共同生活
    之人間之情感狀況。(三)監護人之職業、經歷、意見及其與
    受監護宣告之人之利害關係。(四)法人為監護人時，其事業
    之種類與內容，法人及其代表人與受監護宣告之人之利害關
    係，民法第1110條、第1111條、第1111條之1分別定有明文
    。
三、經查，聲請人主張之上開事實，業據其提出親屬系統表、同
    意書、戶籍謄本、彰化基督教醫療財團法人二林基督教醫院
    診斷書、東華醫院乙種診斷證明書等件為證。又經本院在鑑
    定人衛生福利部彰化醫院蕭銘鴻醫師前訊問相對人，經法官
    實施勘驗，勘驗結果：相對人坐在輪椅上，經詢問相對人，
    相對人只會答「嗯」，詢問護理人員，護理人員表示相對人
    無法與人正常交談等情。又鑑定人當場具結鑑定陳述：詳細
    鑑定另陳鑑定報告書等語，有本院訊問筆錄可佐。另經本院
    囑託衛生福利部彰化醫院鑑定結果，認為：「(一)醫學上的
    診斷（生物學上之要素）：診斷名：極重度智能障礙、腦血
    管疾病後遺症、思覺失調症。障礙程度：重度。(二)生活狀
    況及現在身心狀態：1.日常生活狀況：目前個案住在社頭鄉
    仁道護理之家接受照顧，對於外界刺激反應淡漠，無法以言
    語與個案進行有效之溝通，無法聽從指示動作。平常機構人
    員會讓個案坐輪椅上看電視，但個案無法理解節目內容，活
    動力低，無法與其他住民互動。有時會發現個案有自言自語
    的情形，但無法聽懂說話內容對於行動、進食、穿衣、洗澡
     、如廁等基本生活，均需他人協助。個案無法認得金錢，
    無法說明用途，也無法分辨其價值。2.身體狀態【包括理學
    檢查、臨床檢查(尿、血等)及其他檢查】：頭部有開刀的痕
    跡。四肢略萎縮。3.精神狀態：(1)意識／溝通性：無法有效
    言語溝通，無法依照指令動作。(2)記憶力：無法施測。(3)
    定向力：無法施測。(4)計算能力：無法計算。(5)理解．判
    斷力：無合施測。(6)現在性格特徵：退化自閉。(7)其他（
    氣氛．感情狀態．幻覺．妄想．異常行動等）：思考貧乏、自言
    自語。(8)智能檢查．心理學檢查：極重度智能不足殘障手冊
    。(三)有關判斷能力判定之意見：不能管理處分自己財產。
    判定的根據（檢查所見及說明）：依阮淑媛女士目前心智狀
    況，無法以言語或動作溝通，對於外界刺激反應淡漠。因極
    重度智能障礙、腦血管疾病後遺症、思覺失調症導致認知功
    能嚴重缺損，無法獨立完成基本生理需求。因認知功能缺損
    以致金錢、數字、是非對錯等概念嚴重缺損，是故，亦無法
    管理與處置個人事務。(四)回復可能性說明：回復可能性低
    。(五)鑑定判定及說明：【鑑定判定】1.基於受鑑定人有極
    重度智能障礙、腦血管疾病後遺症、思覺失調症，其程度達
    重度，不能管理處分自己的財產，回復之可能性低。2.極重
    度智能障礙、腦血管疾病後遺症、思覺失調症之程度，不能
    為意思表示或受意思表示，不能辨識其意思表示之效果，可
    為監護宣告。」等語，有衛生福利部彰化醫院民國111年4月
    18日彰醫精字第1110500191號函附成年監護鑑定書可稽。堪
    認相對人因精神障礙或其他心智缺陷，致不能為意思表示或
    受意思表示，亦不能辨識其意思表示之效果。故本件聲請監
    護宣告為有理由，應予准許，爰宣告相對人為受監護宣告之
    人。
四、本件相對人既經監護宣告，業如前述，揆諸前揭規定，自應
    為其選定監護人及指定會同開具財產清冊之人。查聲請人、
    關係人阮天安為相對人之姊、兄。聲請人及關係人阮天安、
    阮王寶均同意由聲請人擔任監護人，並同意指定關係人阮天
    安為會同開具財產清冊之人，有親屬系統表、同意書、戶籍
    謄本等件為證。本院審酌聲請人、關係人阮天安為相對人之
    姊、兄，與相對人關係非常密切，由渠等分別擔任相對人之
    監護人、會同開具財產清冊之人，應符合相對人之最佳利益
    ，爰裁定如主文第2、3項所示。
五、末依民法第1113條準用同法第1099條、第1099條之1之規定
    ，於監護開始時，監護人阮淑美對於受監護宣告之人阮淑媛
    之財產，應會同關係人阮天安於2個月內開具財產清冊，並
    陳報法院，於開具完成並陳報法院前，監護人對於受監護宣
    告之人之財產，僅得為管理上必要之行為，併此指明。
六、訴訟費用負擔之依據：家事事件法第164條第2項。
中　　華　　民　　國　　111 　年　　5 　　月　　23　　日
                   家事法庭   法  官　陳明照
以上正本係照原本作成。　　　　　　　　　 
如不服本裁定，應於送達後10日內向本院提出抗告狀，並繳納抗
告費新臺幣1,000元。
中　　華　　民　　國　　111 　年　　5 　　月　　23　　日
                              書記官  姚怡蕙